【裁判字號】    96,簡,231
【裁判日期】    950831
【裁判案由】    廢棄物清理法
【裁判全文】
高雄高等行政法院簡易判決
                                     96年度簡字第00231號
原      告  民烽有限公司
代  表  人  甲○○
被      告  嘉義市環境保護局
代  表  人  乙○○  局長
訴訟代理人  丙○○
            丁○○
上列當事人間因廢棄物清理法事件，原告不服嘉義市政府中華民
國96年4月11日府法字第0960008552號訴願決定，提起行政訴訟
。本院判決如下：
    主  文
原告之訴駁回。
訴訟費用由原告負擔。
    事實及理由
一、緣原告從事模具電鍍作業，於民國（下同）95年10月26日經
    行政院環境保護署（下稱環保署）中區環境督察大隊（下稱
    中區督察大隊）派員稽查時，發現其廢水處理單元產生之污
    泥(A-8801)及作業過程產生代號B-0299之廢棄物(其他前述
    化學物質混合物或廢棄容器)貯存時間均超過2年，期間並無
    任何該項廢棄物之清理紀錄亦未向被告辦理延長申請，違反
    廢棄物清理法第36條第1項及行為時事業廢棄物貯存清除處
    理方法及設施標準（下稱處理方法及設施標準）第6條第4款
    之規定，並依有害事業廢棄物認定標準第3條第1款規定，該
    等廢棄物屬有害事業廢棄物，移由被告審理結果依同法第53
    條第2款規定處原告罰鍰新台幣（下同）6萬元。原告不服，
    提起訴願，遭決定駁回，遂提起本件行政訴訟。
二、原告起訴主張：原告前於93年8月19日參加被告辦理之事業
    廢棄物網路連線申報說明會，當時之代表人為張家豪，其後
    於95年8月3日原告之代表人變更為甲○○。查目前工商變更
    登記之事項均需會知被告之環保局，然被告之環保局於知悉
    原告變更代表人後，均未宣導或善盡輔導原告應按期申報污
    泥（A-8801）及作業產生之B-0299（其他廢棄物質混合物或
    廢棄容器）等廢棄物。以現行環保法令日新月異，原告為5
    人以下之微型企業，被告身為主管機關，又未善盡宣導之責
    ，致原告誤觸法令，實令原告不服。為此，訴請求為判決：
    訴願決定及原處分均撤銷等語。
三、被告則以：（一）按廢棄物清理法第36條第1項規定：「事
    業廢棄物之貯存、清除或處理方法及設施，應符合中央主管
    機關之規定。」，又行為時處理方法及設施標準第6條第4款
    對於有害事業廢棄物之貯存方法規定：「貯存以2年為限，
    超過2年時，應於屆滿3個月前向貯存設施所在地主管機關申
    請延長。」查原告於95年10月26日經環保署中區督察大隊派
    員稽查時，發現其廢水處理單元產生之污泥(A-8801)及作業
    過程產生代號B-0299之廢棄物(其他前述化學物質混合物或
    廢棄容器)貯存時間均超過2年，期間並無任何該項廢棄物之
    清理紀錄亦未依規定期限向嘉義市政府辦理延長申請，已違
    反前述規定。(二)又本件處分對象為原告公司，其處分效力
    不因代表人異動而免除，而當時原告所派參加人員為張佳琪
    ，有簽到簿可稽，且該員目前尚在原告服務。查環保署所公
    告之「以網路傳輸方式申報廢棄物之產出、貯存、清除、處
    理、再利用、輸出及輸入情形之申報格式、項目、內容及頻
    率』第2條第2款廢棄物產出情形申報：「應於每月月底前，
    連線申報前月影響廢棄物產出之主要原物料使用量及主要產
    品或營運狀況資料、事業廢棄物產出之種類及描述、數量、
    再生資源項目、數量、貯存及回收再利用(或輸出)情形等資
    料。」，理應遵守規定每月上網申報。而原告違反該公告事
    項經環保署於95年10月26日派員稽查屬實。原告既為公司法
    人理應經營期間主動知悉相關法規並遵守其規定，此乃其應
    負之責任與本分義務，且行政罰法第8條規定：「不得因不
    知法規而免除行政處罰責任」。綜上所述，本案原告訴訟為
    無理由，原告主張顯係卸責之詞，委無可採。請求判決：駁
    回原告之訴。
四、本件如第一段所載之事實，業經兩造分別具狀陳明，復有中
    區稽察大隊稽查工作紀錄及被告之罰鍰裁處書附原處分卷可
    稽，自堪認定。原告雖以前揭情詞資為爭執。惟查：
（一）「事業廢棄物之貯存、清除或處理方法及設施，應符合中
      央主管機關之規定。前項事業廢棄物之貯存、清除、處理
      方法及設施標準，由中央主管機關定之。」「有下列情形
      之一者，處新臺幣六萬元以上三十萬元以下罰鍰。經限期
      改善，屆期仍未完成改善者，按日連續處罰。情節重大者
      ，並得命其停工或停業：．．．二、貯存、清除或處理有
      害事業廢棄物，違反第三十六條第一項規定。」分別為廢
      棄物清理法第36條及第53條第2款所規定。次按「有害事
      業廢棄物之貯存方法，除感染性事業廢棄物外，應符合下
      列規定：．．．四、貯存以二年為限，超過二年時，應於
      屆滿三個月前向貯存設施所在地主管機關申請延長。」行
      為時處理方法及設施標準第6條第4款所明定。又「列表之
      有害事業廢棄物種類如下：一、製程有害事業廢棄物：指
      附表一所列製程產生之廢棄物。．．．A-8801電鍍製程之
      廢水處理污泥，B-0299其他前述化學物質混合物或廢棄容
      器。」則為有害事業廢棄物認定標準第3條第1款所規定。
（二）經查，原告係資本額100萬元從事模具電鍍作業之金屬製
      品製造業，此有原告之營利事業登記資料查詢單附本院卷
      及事業基本資料附訴願卷（第45頁）可稽，則原告就其於
      廢水處理單元產出之電鍍污泥（A-8801）及作業過程中產
      出之廢棄容器（B-0299）等有害事業廢棄物，即負有依廢
      棄物清理法第36條及處理方法及行為時設施標準第6條第4
      款之規定，就其上開事業廢棄物之貯存不得超過2年，如
      擬貯存超過2年，即應於期限屆滿前3個月前向主管機關申
      請延長之公法上義務。然經中區督察大隊於95年10月26日
      派員至原告公司稽查時，發現其廢水處理單元產生之有害
      事業廢棄物污泥(A-8801)及作業過程產生代號B-0299之廢
      棄物(其他前述化學物質混合物或廢棄容器)貯存時間均超
      過2年，期間並無任何該項廢棄物之清理紀錄亦未向被告
      申請辦理延長等情，為原告所不爭，並有中區督察大隊稽
      查工作紀錄附原處分卷可憑。則原告顯已違反廢棄物清理
      法第31條第1項第2款及行為時處理方法及設施標準第6條
      第4款規定之作為義務，洵堪認定。
（三）原告雖訴稱其前參加被告之環保局舉辦之「事業廢棄物網
      路連線申報說明會」之代表人為張家豪，因張家豪嗣於95
      年間已非原告之代表人，則被告理應於原告變更代表人後
      ，善盡輔導原告申報之責，否則以現行環保法令變動頻繁
      ，原告實難知悉云云。惟按「不得因不知法規而免除行政
      處罰責任」為行政罰法第8條所規定。原告之製程既會產
      生如上所述有害事業廢棄物，則原告即應按廢棄物清理法
      第36條及處理方法及設施標準第6條第4款之規定，貯存系
      爭有害事業廢棄物，不得以其新任代表人不知法令為由主
      張免責。是原告未注意依規定貯存或申請延長貯存期限，
      縱非故意亦有過失。況且，原告於93年8月19日派員參加
      被告之環保局舉辦之「事業廢棄物網路連線申報說明會」
      之人員為原告之職員張佳琪，該員目前亦任職原告公司等
      情，有上開會議之簽到簿附本院卷可憑，復為原告所不爭
      ，是原告主張參與上開會議者為其前任代表人張家豪，因
      其已經離職，且被告未於其離職後再輔導原告申報廢棄物
      ，故其不知如何辦理申報云云，無非卸責之詞，不足採信
      。
五、綜上所述，原告之主張並不可採。從而，被告以原告就其於
    廢水處理單元產生之污泥(A-8801)及作業過程產生代號B-02
    99之廢棄物(其他前述化學物質混合物或廢棄容器)等有害事
    業廢棄物貯存時間均超過2年，復未於貯存期限屆滿前3個月
    ，向被告辦理延長申請，違反廢棄物清理法第36條第1項及
    行為時處理方法及設施標準第6條第4款之規定，乃依同法第
    53條第2款規定處原告最低罰鍰6萬元，揆諸前引法令規定，
    並無違誤。訴願決定予以維持，亦無不合。原告起訴意旨求
    為撤銷，為無理由，應予駁回。並不經言詞辯論為之。
據上論結，本件原告之訴為無理由，依行政訴訟法第236條、第
233條第1項、第195條第1項後段、第98條第1項前段，判決如主
文。
中    華    民    國    95    年    8     月    31    日
                        第二庭法  官   簡慧娟
以上正本係照原本作成。
如不服本判決，應於送達後20日內，向本院提出上訴狀並表明上
訴理由，如於本判決宣示後送達前提起上訴者，應於判決送達後
20日內補提上訴理由書（須按他造當事人人數附繕本）。
中    華    民    國    96    年     8    月   31     日
                              書記官   楊曜嘉
附註:
行政訴訟法第235條（第1項、第2項）:
對於適用簡易程序之裁判提起上訴或抗告，須經最高行政法院之
許可。
前項許可，以訴訟事件所涉及之法律見解具有原則性者為限。


司法院資訊處製作；財團法人民間司法改革基金會備份。
